【裁判字號】    98,簡上,306
【裁判日期】    990421
【裁判案由】    確認本票債權不存在
【裁判全文】
臺灣臺中地方法院民事判決  98年度簡上字第306號
上  訴  人  甲○○
訴訟代理人  莊慶洲律師
複代理人    乙○○
被上訴人    丙○○
訴訟代理人  丁○○
上列當事人間請求確認本票債權不存在事件，上訴人對於中華民
國98年8月28日本院台中簡易庭98年度中簡字第2109號第一審判
決提起上訴，本院於99年4月7日言詞辯論終結，判決如下：
    主    文
原判決關於駁回上訴人後開第二項之訴部分及訴訟費用之裁判廢
棄。
確認被上訴人就如第一審判決附表所示本票10紙超過編號3本票
金額新台幣三十九萬三千五百六十七元部分之債權不存在。
上訴人其餘上訴駁回。
第一審訴訟費用新台幣三萬四千二百六十四元及第二審訴訟費用
新台幣四萬零二百五十八元，由被上訴人負擔新台幣五萬九千六
百二十元，餘由上訴人負擔。
    事實及理由
一、本件上訴人主張：伊因向被上訴人借款，簽發如第一審判決
    附表(下稱附表)所示金額共計新台幣(下同)3,351,300元之
    本票10紙交付被上訴人為憑。嗣伊陸續清償上開借款，於民
    國97年12月9日與被上訴人達成協議，由伊清償10萬元，並
    約定餘額70萬元於97年12月31日清償；被上訴人於97年12
    月9日將如附表編號1所示金額40萬元之本票返還伊，其餘本
    票，應在伊清償該70萬元後返還。伊依上開協議，於97年12
    月31日清償15萬元，並經被上訴人同意，承擔被上訴人於台
    新銀行北台中分行及荷蘭銀行之貸款債務本息共705,548元
    。伊自98年2月24日起，即分別按月代被上訴人繳付該銀行
    貸款本息，兩造間之的債務已消滅。詎被上訴人仍以系爭本
    票聲請本院以97年度司票字第11349號裁定准予強制執行，
    為此求為確認被上訴人就如附表所示本票10紙之債權不存在
    之判決(原審判決確認被上訴人就如附表所示本票10紙其中
    超過2,601,300元部分之債權不存在，駁回上訴人其餘之訴
    ，被上訴人對其敗訴部分，未據聲明不服)。
二、被上訴人則以：上訴人積欠伊3百餘萬元，於97年12月9日前
    ，僅清償約50萬元。兩造於當日成立協議，上訴人再給付伊
    10萬元，伊出具之收據，其真意係上訴人應於97年12月31日
    前再給付伊70萬元，系爭債務始可解決。上訴人並未依約履
    行，伊亦未同意上訴人承擔伊之銀行貸款債務，系爭協議已
    失效，上訴人自應負給付系爭票款之責等語，資為抗辯。
三、上訴人主張：伊因向被上訴人借款，簽發如附表所示之本票
    10紙交付被上訴人為憑，嗣伊陸續清償，於97年12月9日清
    償10萬元，並與被上訴人達成協議，由被上訴人出具收據，
    載明「收到甲○○先生(即上訴人)現金10萬元整，餘額70萬
    元整待97年12月31日全數付清後，丙○○小姐(即被上訴人)
    得將甲○○先生剩餘9張本票歸還。恐口說無憑，特立此據
    ，以資證明。(註)本票共10張，97年12月9日已將1張票面金
    額40萬元整歸還甲○○先生無誤」等語。為被上訴人所不爭
    ，自屬真實。上訴人稱：上開收據所載欠款餘額70萬元，係
    按伊實際清償數額核算之結果。被上訴人則否認之，辯稱：
    上訴人於97年12月9日之前，僅清償50萬元，上開收據係伊
    因和解讓步，始同意上訴人以70萬元為清償。上訴人就其主
    張於97年12月9日前清償逾50萬元部分之事實，不能舉證證
    明，難認可採，應認兩造上開協議之性質為和解。依上開協
    議之約定，上訴人如於97年12月31日前付清70萬元，兩造間
    之系爭借款債權債務即清滅，為兩造所不爭。惟上訴人於97
    年12月31日僅再清償15萬元，尚欠55萬元。其雖主張：伊已
    經被上訴人同意，承擔被上訴人於台新銀行北台中分行及荷
    蘭銀行之貸款債務本息共705,548元等語，惟為被上訴人所
    否認，上訴人縱自98年2月24日起曾代被上訴人繳納銀行貸
    款本息，仍不能據此即認兩造間有承擔該債務之約定；上訴
    人復未提出其他證據以資證明，此項主張自不足採。被上訴
    人抗辯：上訴人未依約履行，上開協議失效，其應清償全部
    債務云云。上訴人則主張：系爭協議約定於97年12月31日前
    付清70萬元，為有關清償期之約定，並非附以條件。查兩造
    為上開協議時，並未約定上訴人如未於上開期日履行完畢，
    即應回復原債權數額，業經證人周指榮、施建勝結證無訛，
    被上訴人此項抗辯難認有據，並非可採。上訴人自98年2月
    24 日起至99年3月22日止，代被上訴人繳付銀行貸款本息，
    其中台新銀行本金115,730元，荷蘭銀行本金40,703元，為
    兩造所不爭。被上訴人同意上訴人上開代繳之本金抵付系爭
    債務，予以扣除後，上訴人尚欠被上訴人393,567元
    (550,000- 115,730-40,703=393,567)。從而，上訴人請求
    確認被上訴人就如附表所示本票10紙之債權不存在，其中超
    過附表編號3本票金額393,567元部分，洵屬正當，應予准許
    ，其餘部分則不應准許。原審認上訴人尚欠被上訴人
    2,601,300元，就其中超過393,567元部分(即2,207,733元)
    ，為上訴人敗訴之判決，尚有未洽。上訴論旨，指摘原判決
    此部分為不當，求予廢棄，非無理由。至其餘不應准許部分
    ，原審為上訴人敗訴之判決，並無不合。上訴論旨求予廢棄
    ，非有理由。
四、據上論結，本件上訴為一部有理由，一部無理由，依民事訴
    訟法第436條之1第3項、第450條、第449條第1項、第79條，
    判決如主文。
中    華    民    國    99    年    4     月    21    日
                  民事第六庭  審判長法  官  李彥文
                                    法  官  卓進仕
                                    法  官  洪堯讚
正本係照原本作成。
如對本判決上訴，須於判決送達後20日內向本院提出上訴狀。
中    華    民    國    99    年    4     月    21    日
                                    書記官  李秋瓊

司法院資訊處製作；財團法人民間司法改革基金會備份。
